【裁判字號】    99,事聲,41
【裁判日期】    990210
【裁判案由】    消債聲明異議
【裁判全文】
臺灣高雄地方法院民事裁定              99年度事聲字第41號
聲  請  人  國泰世華商業銀行股份有限公司
法定代理人  乙○○
聲  請  人  安泰商業銀行股份有限公司
法定代理人  甲○○
相  對  人  丙○○
上列異議人與債務人間消費者債務清理事件，異議人對於民國99
年1 月5 日本院98年度司執消債更字第619 號所為更生方案認可
之裁定提出異議，本裁定如下：
    主  文
原裁定廢棄。
    理  由
一、按關於更生或清算之程序，除本條例別有規定外，準用民事
    訴訟法之規定，消費者債務清理條例第15條定有明文。而當
    事人對於司法事務官處理事件所為之終局處分，得於處分送
    達後10日之不變期間內，以書狀向司法事務官提出異議。司
    法事務官認前項異議有理由時，應另為適當之處分；認異議
    為無理由者，應送請法院裁定之。法院認第一項之異議為有
    理由時，應為適當之裁定；認異議為無理由者，應以裁定駁
    回之。民事訴訟法第241 條第1 至3 項定有明文。
二、本件異議人異議意旨均略以：本件債務人主張尚須扶養78年
    次已成年現仍在學之次女。惟債務人之次女雖仍在學，但已
    成年具有工作能力，可利用閒暇時間賺取生活所需，學費亦
    可申請助學貸款減輕家中負擔。是債務人之次女不符合扶養
    要件。縱異議人對「就學中無謀生能力之子女仍有受扶養權
    利」不爭執，然一般大學以22歲為畢業年齡，亦即2 年後債
    務人之次女已有完全之工作能力及必要，債務人應於兩年後
    提高還款金額，方屬合理，爰依法提出異議等語。
三、經查：按直系血親相互間互負扶養之義務，受扶養權利者，
    以不能維持生活而無謀生能力者為限。又扶養之程度，應按
    受扶養權利者之需要，與負扶養義務者之經濟能力及身分定
    之、因負擔扶養義務而不能維持自己生活者，免除其義務。
    民法第1114條、第1117條、第1119條及第1118條第1 項定有
    明文。債務人主張負擔其次女許皖琪之扶養費每月5,000 元
    。惟查其次女許皖琪於78年9 月9 日出生，現時已成年，縱
    其仍在學，然學費得以助學貸款支付，並於課餘時間得選擇
    工讀，透過打工之方式取得生活費，於客觀上尚非不能賺取
    日常生活所需，而有相當謀生能力。按前揭民法之規定應不
    得再請求債務人予以扶養，而免除債務人之扶養義務。則此
    部分債務人可預期減輕之負擔，自應於更生方案中加以考量
    ，或納入債務人清償基礎之總額計算，或於更生方案中區分
    不同清償期而有不同之清償金額，以妥適調整債權人與債務
    人雙方權益，方屬公允，否則即有惡意逃避債務之嫌。
四、綜上所述，本件債務人聲請更生，前雖經本院裁定開始更生
    程序在案，惟債務人所提之更生方案並不公允，本院司法事
    務官未審酌及此，將債務人成年子女之扶養費支出列為必要
    費用，尚難認「條件公允」。從而，異議人請求廢棄原裁定
    為有理由。爰廢棄原裁定，另由本院民事執行處依法繼續審
    究辦理。
五、依消費者債務清理條例第15條，民事訴訟法第240 條之4第3
    項，裁定如主文。
中    華    民    國    99    年    2     月    10    日
                        臺灣高雄地方法院鳳山分庭
                            法      官  何悅芳
上為正本係照原本作成。
如不服本裁定，應於裁定送達後10日內，以書狀向本院提出抗告
，並繳納抗告費新臺幣1千元。
中    華    民    國    99    年    2     月    10    日
                            書  記  官  陳俐嫺

司法院資訊處製作；財團法人民間司法改革基金會備份。
